臺灣宜蘭地方法院刑事判決　　　　　　　　　　　　　　九十三年度簡上字第六號
　　公　訴　人　台灣宜蘭地方法院檢察署檢察官
　　上　訴　人
　　即　被　告　甲○○
右列被告因違反菸酒管理法案件，不服本院九十二年度宜簡字第一四八號，中華民國
九十二年十二月九日第一審判決（起訴案號：九十二年度偵字第一一四六號），提起
上訴，本院判決如左：
    主  文
原判決撤銷。
甲○○無罪。
    理  由
一、公訴意旨略以：被告甲○○與綽號「董仔」之不詳姓名年籍成年男子基於輸入私
    菸之犯意聯絡，各以新台幣（下同）二千元之代價，受僱於該男子，於民國九十
    二年三月二十六日二時許，駕駛車牌號碼ＧＫ─二六０五號自用小貨車前往宜蘭
    縣頭城鎮外澳地區裝載該男子前於不詳時間從境外輸入，如附表一所示之私菸八
    十二箱，並以無線電聯絡，擬由該男子指示被告運送上述私菸至輸入之目的地，
    嗣於同日四時三十分許，經警查獲，並扣得上開私菸。因認被告涉犯菸酒管理法
    第四十六條之輸入私菸之罪。
二、公訴人認被告涉犯上開罪嫌，無非以被告有運送上開私菸之自白、扣案私菸八十
    二箱、財政部基隆關稅局緝獲走私物品收據一紙、宜蘭縣警察局保安隊查獲被告
    與林永欣走私案件現場照片及宜蘭縣警察局就犯罪嫌疑人林永欣之刑案偵查卷宗
    資為論據。訊據被告則堅決否認上開犯行，辯稱：警察違法搜索其所駕駛上開車
    輛，因而取得之證據無證據能力。又伊車輛係「董仔」裝運後交由伊運送，伊不
    知其內所載運之物於私菸。另伊並無參與該等私菸之輸入行為等語。
三、按司法警察逮捕被告、犯罪嫌疑人時，雖無搜索票，得逕行搜索其身體、隨身攜
    帶之物件、所使用之交通工具及其立即可觸及之處所，刑事訴訟法第一百三十條
    定有明文。本件係司法警察依秘密證人檢舉被告所駕之車輛涉有走私洋煙之嫌，
    在檢舉人所指時間及地點，經警埋伏發現確有檢舉人所指車輛，因而將被告逮捕
    後搜索被告所駕車輛而查獲扣案私菸等情，業據證人即查緝本件之宜蘭縣警察局
    保安隊隊員乙○○到庭結證在卷，且有秘密證人之偵訊筆錄在卷可參，復有被告
    所簽具之逮捕通知書附卷可查，是本件係因附帶搜索而在被告所使用之交通工具
    即上開貨車上查獲扣案私菸，依上開法條之規定，無需使用搜索票，是據此取得
    之證據即扣案洋菸應有證據能力，被告主張警員係違法搜索云云，尚不足採，合
    先敘明。
四、經查，被告於九十二年三月二十六日二時許，駕駛車牌號碼ＧＫ─二六０五號自
    用小貨車前往宜蘭縣頭城鎮外澳地區裝載如附表所示之私菸八十二箱等事實，固
    有被告之自白、扣案之私菸八十二箱及台灣菸酒股份有限公司九十二年四月二日
    台菸酒字第○九二○○○六六九四號鑑定函為據。另被告辯稱伊不知其載運者為
    私菸云云，惟查，本件載貨之時間為清晨四時許，所載運之貨物頗多，甚至塞滿
    於車箱內，甚至阻擋貨車之後視鏡反射後方車輛之視線，有宜蘭縣警察局保安隊
    查獲被告與林永欣走私案件現場照片在卷可參（本院卷第七九頁）。縱如被告所
    稱伊未開啟後車廂查看所載運貨物為何，惟從後照鏡或其所在駕駛座向後一望即
    知。另該等貨物外層雖以塑膠袋包裹，惟形體均為方正，復有上開照片可按，綜
    合上開事實，應認被告知悉該等物為私菸，被告辯稱伊不知該等物品為私菸，固
    不足採。
五、惟按輸入私菸、私酒者，處一年以下有期徒刑、拘役或科或併科新台幣三十萬元
    以上一百五十萬元以下罰金，菸酒管理法第四十六條前段定有明文。該條所謂輸
    入私菸罪所處罰之輸入行為，必須係自國外將私菸運送進入我國國內方屬相當。
    又按菸酒管理法其中係就產製或輸入私菸私酒、明知為私菸私酒，而販賣、轉讓
    或意圖販賣而陳列、產製或輸入劣菸、劣酒者處以刑責（菸酒管理法第四十六條
    至第四十八條參照），核無針對運送私菸加以處罰。經查：
（一）被告稱其僅係受「董仔」之不詳姓名成年男子之委託，至宜蘭縣頭城鎮外澳地
      區裝載貨物，至於該等貨物從何處來，伊不知情等語。經查，被告自承接貨地
      點係於宜蘭縣頭城鎮外澳地區，而本件查獲地點係宜蘭縣頭城鎮○○路頭城加
      油站南下二十公尺處，均在本國國內。單就其行為而言，尚無所謂自國外輸入
      本國之行為，而屬我國境內運送私菸之行為。
（二）至公訴人於本院審理時，另稱：查獲時在被告車上之無線電頻道與同時查獲之
      另案共犯林永欣車上之無線電頻道相同，足認被告與林永欣有犯意聯絡等語，
      並提出宜蘭縣警察局保安隊查獲被告與林永欣走私案件現場照片及宜蘭縣警察
      局就犯罪嫌疑人林永欣之刑案偵查卷宗為據。惟查，上開證據僅足以證明被告
      與林永欣均有運送私菸之行為，不能證明被告有輸入私菸之犯行。
（三）又公訴人所舉證人乙○○證稱在被告車輛上查獲之私菸外層裹有黑色塑膠袋，
      外面沾有海砂等證述，及上開查獲時之現場照片等證據，亦僅能證明被告應知
      悉其所載運者為私菸之事實。而被告否認知悉其所載運者之私菸，固不可採，
      已如前述。惟被告載運貨物之地點，係在本國陸地上，並非於海上或碼頭，客
      觀上距輸入之時間或地點均已相去甚遠，又無證據證明其運送係與輸入私菸過
      程有緊接之階段行為。則被告運送私菸之地點係在我國領域內，且亦無證據證
      明被告與「董仔」，就該等私菸自我國境外走私物品進入我國境內之過程有所
      知悉或參與，故難認被告二人主觀上與「董仔」就輸入私菸之犯行有犯意聯絡
      ，僅能認定被告運送該等貨物時，上開私菸輸入本國境內之行為業已完成。本
      件既乏證據證明被告確有參與輸入私菸之構成要件行為，縱認被告知悉其所運
      送之私菸係自境外輸入，亦不能以上開條文相繩。綜上，被告既僅有運送私菸
      之行為，而無輸入私菸之行為，即難論以菸酒管理法第四十六條之罪責。原審
      不察，遽認被告觸犯上開法條，認定事實與適用法律均有違誤。本件不能證明
被告犯罪，自應將原判決撤銷，而為無罪之諭知。
據上論斷，依刑事訴訟法第四百五十五條之一第一項、第三項、三百六十九條第一項
、第三百零一條第一項，判決如主文。
本案經檢察官鄭雅方到庭執行職務。
中      華      民      國    九十三    年      三      月     十六     日
                                  臺灣宜蘭地方法院刑事第二庭
                                    審判長法  官  林  明  山
                                          法  官  鄭  貽  馨
                                          法  官  謝  佩  玲
右正本證明與原本無異。
不得上訴。
                                          書記官  林  慶  生
中      華      民      國    九十三    年      三      月     十六     日
